【裁判字號】    95,上易,1990
【裁判日期】    951122
【裁判案由】    竊盜
【裁判全文】
臺灣高等法院刑事判決                95年度上易字第1990號
上  訴  人
即  被  告  甲○○
上列上訴人因竊盜案件，不服臺灣宜蘭地方法院95年度易字第18
0號，中華民國95年8月16日第一審判決（起訴案號：臺灣宜蘭地
方法院檢察署94年度偵字第2938號），提起上訴，本院判決如下
：
    主  文
上訴駁回。
    事  實
一、甲○○前有賭博前科，意圖為自己不法之所有，於民國九十
    四年九月三十日凌晨一時四十分許，駕駛車牌號碼ＩＴ－一
    五一七號自小貨車，搭載不知情之游寀娗（業經原審判決無
    罪確定），至位於宜蘭縣礁溪鄉○○路一五二號乙○○所有
    之養豬場，徒手將乙○○所有置放於養豬場矮牆旁之不鏽鋼
    高床網一只推拉上前開自小貨車之車斗上而得手後。旋因該
    養豬場內由乙○○裝置之感溫防盜系統出現警示，乙○○查
    覺乃速至上址查看並欲攔下甲○○所駕駛之前開自小貨車離
    去時，甲○○見狀遂加速欲駛離逃逸，甲○○所竊得放置於
    車斗上之不鏽鋼高床網因之滑落地面，甲○○旋為到場之員
    警攔車逮捕。
二、案經宜蘭縣警察局礁溪分局報告臺灣宜蘭地方法院檢察署檢
    察官偵查起訴。
    理  由
壹、證據能力部分：
    按被告以外之人於偵查中向檢察官所為之陳述，除顯有不可
    信之情況者外，得為證據，刑事訴訟法第一百五十九條之一
    第二項定有明文。經查證人即被害人乙○○於檢察官偵訊時
    經過具結所為之證言，並無顯不可信之情況，且經被告於本
    院審理時不爭執作為證據（本院卷二四、三九頁），本院亦
    認為適當，故證人乙○○審判外之偵訊證詞，依上開規定，
    自得作為本案之證據。
貳、實體部分：
一、訊據上訴人即被告甲○○固坦承曾於九十四年九月三十日凌
    晨一時四十分許，駕駛車牌號碼ＩＴ－一五一七號自用小貨
    車搭載游寀娗，至宜蘭縣礁溪鄉○○路一五二號乙○○所有
    之養豬場附近，並曾觸動乙○○所裝設之防盜系統。警方到
    場時，乙○○所有之不鏽鋼高床網，係位在養豬場前方便道
    路面，並為警方攔停甲○○自小貨車車身之後方之事實，惟
    矢口否認有何竊盜犯行，於原審及本院均辯稱：伊是到乙○
    ○養豬場旁之溪邊捕蝦，伊下車即見到前開不鏽鋼高床網在
    路面上，走到豬舍門口有聽到警鈴聲，就沒有進到豬舍內，
    遂至溪邊抓蝦，事畢刻正返回車上駛離現場之際，即見乙○
    ○騎機車急駛而來，伊閃過乙○○後，始為警車攔停，並未
    竊取前開不鏽鋼高床網云云。經查：
  (一)證人即被害人乙○○於原審審理時結證稱：伊的豬舍裝有感
    應器，伊在家裡發現感應器響了，就出發往豬舍查看，途中
    遇到員警，告知員警養豬場有人入侵，員警遂隨伊一起到現
    場；伊到現場時看到被告甲○○車上有不銹鋼高床網，伊對
    司機甲○○說下來，也有揮手，被告並未停車加速離開，結
    果車上的不銹鋼高床網掉下來，因為員警開車在伊後方，被
    告的車子跑不掉才停下等語（原審卷六○頁），核與其於偵
    查中證稱：伊豬舍有安裝防盜設備，只要有人進入就會以溫
    度自動感應而發出嗶嗶聲音，並傳送到伊手機及家中電話，
    必須要人進入豬舍內才會感應到。伊到達後看到不鏽鋼高床
    網斜放在甲○○之自小貨車上，有部分拖在地面，當時甲○
    ○已經坐在車內，伊擋住其去路，其急著駛離，不鏽鋼高床
    網即掉了下來等語（偵卷三四頁）大致相符，並有贓物認領
    保管單在卷可按。稽之證人乙○○與被告並不相識，茍非親
    見其事，衡情斷無甘冒偽證之風險，於偵審程序中多次指證
    被告不移。
  (二)再查，卷附之照片及警製現場圖（警詢卷一四至二○頁，偵
    卷三○頁）所呈現為查獲員警楊順權於到達現場後，均未曾
    搬移過之現場實況等情，業據證人楊順權於原審結證甚明（
    原審卷六七頁）。徵之現場照片所示（警詢卷十四、十六、
    十七頁上方照片），在地面上之不鏽鋼高床網旁有明顯經過
    拖行爬梳沙地之新痕，此一跡證與證人乙○○陳述目睹該不
    鏽鋼高床網曾遭被告甲○○所駕自小貨車拖行等情相符。又
    觀之警卷照片（警卷十四頁上方照片），系爭不銹鋼高床網
    乃置放於橫跨路面之鐵鍊上方，亦與證人乙○○供述不銹鋼
    高床網係在被告加速逃離過程中自被告小貨車上掉落下來等
    情相符。準此，可徵該不銹鋼高床網雖已放置被告貨車之上
    ，惟因有部分拖在地面，方致被告駛離過程遺有拖行沙地之
    痕跡，復因被告加速駛離時之衝力而掉落並壓放路面鐵鍊之
    上。益徵証人乙○○所供尚非虛枉。
  (三)又查，證人楊順權於原審審理時證稱：被告甲○○所行駛之
    便道路面無法會車（原審卷六六頁）；且依現場圖（偵卷三
    ○頁）所示，被告甲○○經警欄車停車後，該車車頭係面向
    幹道林尾路之方向行進，然依正常之行駛情況，被告甲○○
    小貨車駛入乙○○豬舍前之便道，若欲離去，勢必駛至豬舍
    前方空地迴轉後為行進，惟核以被告甲○○於原審審理時供
    稱其車輛未駛至豬舍門前，於不鏽鋼高床網所在位置前方即
    已停車等語（原審卷七二頁）以觀，果被告所辯屬實，因囿
    於不鏽鋼高床網之橫阻，被告無法依前述迴轉之方式離去，
    顯須先以倒車方式以車尾先行駛入便道方符合前載離去時之
    方向。然依被告所稱係臨時心血來潮欲至該處溪邊抓蝦之遊
    憩目的，應不致於駛入狹路前即知悉因便道有不鏽鋼高床網
    之阻擋無法順向行進，不得已乃刻意以尾駛入停放之理，被
    告所辯顯悖常理至明，自不足採信。
    本件事證明確，被告甲○○犯行堪以認定，應依法論科。
二、法律適用之比較說明及論罪理由：
  (一)按行為後法律有變更者，適用行為時之法律。但行為後之法
    律有利於行為人者，適用最有利於行為人之法律，刑法第二
    條第一項定有明文。本件被告於行為時之刑法第四十一條第
    一項前段規定：「犯最重本刑為五年以下有期徒刑以下之刑
    之罪，而受六個月以下有期徒刑或拘役之宣告，因身體、教
    育、職業、家庭之關係或其他正當事由，執行顯有困難者，
    得以一元以上三元以下折算一日，易科罰金」，又被告行為
    時之易科罰金折算標準，依廢止前罰金罰鍰提高標準條例第
    二條前段規定，就其原定數額提高為一百倍折算一日，則本
    件被告行為時之易科罰金折算標準，應以銀元三百元折算一
    日，即以新臺幣九百元折算為一日。惟九十五年七月一日修
    正公布施行之刑法第四十一條第一項前段則規定：「犯最重
    本刑為五年以下有期徒刑以下之刑之罪，而受六個月以下有
    期徒刑或拘役之宣告者，得以新臺幣一千元、二千元或三千
    元折算一日，易科罰金」比較修正前後之易科罰金折算標準
    ，以九十五年七月一日修正公布施行前之規定，較有利於被
    告，則應依刑法第二條第一項前段之規定，適用修正前刑法
    第四十一條第一項前段規定，定被告易科罰金之折算標準。
  (二)刑法第三百二十條第一項所定罰金刑部分，依罰金罰鍰提高
    標準條例第一條第一項前段規定，原規定就原定數額提高十
    倍，茲依刑法施行法第一條之一規定，九十四年一月七日刑
    法修正施行後，刑法分則編所定罰金之貨幣單位為新臺幣，
    而九十四年一月七日刑法修正時，刑法分則編未修正之條文
    定有罰金者，自九十四年一月七日刑法修正施行後，就其所
    定數額提高為三十倍。本次九十四年一月七日刑法修正時，
    刑法第三百二十條並未為修正，而依上揭規定，就罰金刑部
    分之貨幣單位改為新臺幣，因而就其所定罰金數額提高為三
    十倍，惟刑法第三百二十條竊盜罪之構成要件及法定刑並未
    變更，對被告自無有利或不利而為新舊法比較適用之問題。
  (三)核被告甲○○所為，主觀上有為自己不法所有之意圖，客觀
    上係趁人不知，將系爭不銹鋼高床網置於其所駕駛小貨車車
    斗上，破壞告訴人乙○○對系爭不銹鋼高床網之財產監督權
    ，而移入被告自己管領實力之下，係犯刑法第三百二十條第
    一項之竊盜罪。
三、原審以被告罪證明確，適用刑事訴訟法第二百九十九條第一
    項前段、刑法第三百二十條第一項、（修正前）第四十一條
    第一項前段及（修正前）罰金罰鍰提高標準條例第一條前段
    等規定，並審酌被告甲○○之素行、品行、智識程度、被害
    人所生危害、被告於犯罪後否認犯行，且未與被害人達成和
    解等一切情狀，量處有期徒刑四月，並諭知以銀元三百元（
    即新臺幣九百元）折算一日之易科罰金折算標準等情，經核
    其認事用法尚無違誤，量刑亦屬妥適。被告上訴仍執陳詞，
    否認犯行，為無理由，應予駁回。
據上論斷，應依刑事訴訟法第三百六十八條，判決如主文。
本案經檢察官呂丁旺到庭執行職務。
中    華    民    國    95    年    11    月    22    日
                  刑事第十八庭審判長法  官  溫耀源
                                    法  官  邱同印
                                    法  官  段景榕
以上正本證明與原本無異。
不得上訴。
                                    書記官  陳靜姿
中    華    民    國    95    年    11    月    22    日
附錄法條：
刑法第320條第1項
意圖為自己或第三人不法之所有，而竊取他人之動產者，為竊盜
罪，處5年以下有期徒刑、拘役或銀元5百元以下罰金。


司法院資訊處製作；財團法人民間司法改革基金會備份。
